臺灣澎湖地方法院刑事判決
110年度交訴字第10號
公  訴  人  臺灣澎湖地方檢察署檢察官
被      告  盧正善


上列被告因過失致死案件，經檢察官提起公訴（110年度偵字第8
28、889號），被告於本院準備程序中，先就被訴事實為有罪之
陳述，經本院合議庭裁定改由受命法官獨任進行簡式審判程序，
判決如下： 
    主      文
盧正善犯過失致人於死罪，處有期徒刑陸月，如易科罰金，以新
臺幣壹仟元折算壹日。
    事實及理由
一、本件犯罪事實及證據，除犯罪事實欄一第5至6行關於「3、4
    號風大發電機」之記載應為「3、4號風力發電機」、第7行
    關於「廻轉」之記載應為「迴轉」、事實部分被害人洪英進
    之死亡時間應補充說明為「民國110年10月4日12時0分」；
    證據並所犯法條欄一第3行關於「林○○」之記載應為「林○○
    」，證據部分應補充「勞動部職業安全衛生署110年12月1日
    勞職南5字第11010595171號函附重大職業災害檢查報告書、
    澎湖縣○○鄉○○000○0○0○○○○○0000000000號函附各項保險、津
    貼及補助之申請及給付等相關證明文件、澎湖縣○○鄉○○○○○0
    00○○○○○0號調解書、健康檢查表、衛生福利部澎湖醫院診斷
    證明書、高雄醫學大學附設中和紀念醫院診斷證明書、澎湖
    縣嚴重或緊急傷病縣民轉診就醫交通費補助申請表、被告盧
    正善於本院於111年2月21日準備程序之自白」外，餘均引用
    附件檢察官起訴書之記載。
二、論罪科刑：
  ㈠核被告所為，係犯刑法第276條之過失致人於死罪。
  ㈡自首以對於未發覺之罪投案而受裁判為要件，至其方式雖不
    限於自行投案，即託人代理自首或向非偵查機關請其轉送，
    亦無不可，但須有向該管司法機關自承犯罪而受裁判之事實
    ，始生效力，若於犯罪後，僅向被害人或非有偵查犯罪職務
    之公務員陳述自己犯罪之事實，而無受裁判之表示，即與自
    首之條件不符。再者，119 專線電話值勤人員或參與救護之
    人員，並非有偵查犯罪職務之公務員，倘行為人或受託之人
    撥打電話僅係請救護車前來救助，目的並非陳述自己有相關
    犯罪事實，復無請求非偵查機關轉送報案資料之情形，自難
    認為有自首之意（最高法院110年度台上字第5330號判決意
    旨參照）。經查，本件事發後，被告固有撥打119通報救護
    車前往，惟警方之所以到場，乃係119勤務指揮中心轉報110
    所致，而相關員警到場時，肇事車輛及傷者皆已離去，故查
    察事故現場無果，事後員警始詢問湖西清潔隊而查知被告為
    肇事者等情，有澎湖縣政府警察局馬公分局偵查隊之職務報
    告、澎湖縣政府警察局馬公分局交通分隊員警工作紀錄簿、
    澎湖縣政府警察局馬公分局湖西分駐所員警工作紀錄簿在卷
    可參（見相驗卷第109至113頁），經核與上開自首之要件不
    符，爰不依刑法第62條前段之規定減輕其刑。公訴意旨認本
    件有自首之適用等語，尚有違誤。
  ㈢爰審酌被告駕車未能遵守道路交通安全規則，肇致被害人死
    亡之結果，亦使被害人家屬痛失至親，承受無法抹滅之傷痛
    ，實屬不該。惟念及被告犯後坦承犯行，並有向被害人家屬
    致歉及與被害人家屬調解成立，有澎湖縣○○鄉○○鄉○○○○○000
    ○○○○○0號調解書附卷可稽，堪認犯後態度良好，另參酌被告
    本案車禍為肇事原因，應負全部過失責任，暨被告單次發作
    中度鬱症之犯罪後情狀，並兼衡被告之素行、健康狀況、其
    自陳擔任清潔隊員、家庭經濟狀況小康、教育程度為國中畢
    業、需照料生病之母親及妻子等一切情狀，量處如主文所示
    之刑，並諭知易科罰金之折算標準。至扣案之車牌號碼000-
    0000號自用公務大貨車為澎湖縣湖西鄉公所所有，此有車輛
    詳細資料報表在卷可查，非被告所有，復非屬違禁物或應義
    務沒收之物，爰不予宣告沒收，併此敘明。  
據上論斷，應依刑事訴訟法第299條第1項前段、第273條之1第1 
項、第310條之2、第454條第2項，刑法第276條、第41條第1項前
段，刑法施行法第1條之1第1項，判決如主文。
本案經檢察官陳建佑偵查起訴暨到庭執行職務。
中　　華　　民　　國　　111 　年　　3 　　月　　14　　日
                        刑事庭  法  官  陳立祥  
以上正本證明與原本無異。
如不服本判決應於收受判決後20日內向本院提出上訴書狀，並應
敘述具體理由；其未敘述上訴理由者，應於上訴期間屆滿後20日
內向本院補提理由書（均須按他造當事人之人數附繕本）「切勿
逕送上級法院」。 
中　　華　　民　　國　　111 　年　　3 　　月　　14　　日
　　　　　　　　　　　　        書記官　林映君
附錄本案論罪科刑法條全文：
中華民國刑法第276條
因過失致人於死者，處5年以下有期徒刑、拘役或50萬元以下罰
金。 
附件：
臺灣澎湖地方檢察署檢察官起訴書
                                      110年度偵字第828號
                                      110年度偵字第889號
　　被　　　告　盧正善　男　64歲（民國00年00月00日生）
　　　　　　　　　　　　住澎湖縣○○鄉○○村00號
　　　　　　　　　　　　國民身分證統一編號：Z000000000號
上列被告因過失致死案件，已經偵查終結，認應該提起公訴，茲
將犯罪事實及證據並所犯法條分敘如下：
　　　  犯罪事實
一、盧正善於澎湖縣湖西鄉公所清潔隊擔任清潔隊員亦擔任司機
    ，其於民國110年10月4日上午9時許，駕駛車牌號碼000-000
    0號自用公務大貨車（俗稱資源回收車），偕同擴大就業臨
    時人員歐○○、趙○○2人，一同前往澎湖縣○○鄉○○村○○○村○○○
    道路○○○○道路○○○○○○○0○0號風大發電機），實施海漂垃圾回
    收作業。盧正善因要轉進海灘的小路車輛無法廻轉，欲以倒
    車的方式進入方便出來，而倒車的距離約180到200公尺長，
    於倒車過程中盧正善發現車子右方後照鏡因與路旁樹木擦撞
    而歪掉，無法正常觀看後方動態。盧正善遂先讓歐○○與趙○○
    下車，並先由趙○○與歐○○2人調整後照鏡，然均未調整好。
    盧正善欲從左方駕駛座移到右方副駕駛座後，再以手動方式
    將右後照鏡調整好，惟伊本應注意於汽車倒車時，應依左列
    規定：三、應顯示倒車燈或手勢後，謹慎緩慢後倒，並應注
    意其他車輛及行人，亦應注意臨時停車時，應切實注意防止
    車輛滑行，而按其當時情形天候晴、日間自然光線、路面乾
    燥、無缺陷、無障礙物、視距良好，並無不能注意之情事，
    詎竟疏於注意。未先將該車之手剎車拉起，並將排檔操縱桿
    把手放至Ｐ檔位置再離開駕駛座，亦未注意到車輛後方仍有
    同事歐○○與趙○○，旋即貿然先起身離開駕駛座，而將身體逕
    右移到副駕駛座，致該車因未能固定,且因坡勢向後滑動。
    適車輛後方有正在實施海漂清理作業之歐○○閃避不及而遭車
    輛撞擊，車輛並先撞到歐○○手臂接著身體倒地，車輛復整個
    輾過歐○○身體，趙○○見狀大喊「撞到人了」，盧正善聞聲立
    即從副駕駛座伸手用車鑰匙關閉電源熄火引擎，車輛始停下
    來。盧正善立即下車查看，並於同日上午9時26分許，撥打1
    19報請消防局人員派救護車前來救護，趙○○並到產業道路外
    面引導救護車，嗣救護車於上午9時35分許到場後立即將歐○
    ○送往三車總醫院澎湖分院救治，然仍因傷勢過重且肋骨多
    處骨折而呼吸衰竭死亡。盧正善並於肇事後，於處理之員警
    到達現場處理時，向警察自首為肇事之人，有接受司法裁判
    之意。
二、案經歐○○之女歐○○訴由澎湖縣政府警察局馬公分局報告暨本
    署檢察官相驗後自動檢舉偵辦。
　　　　證據並所犯法條
一、上揭犯罪事實，業據被告盧政善於警詢、偵訊中均坦承不諱
    ，核與告訴人歐○○於警詢、偵查中之指訴相符，復與證人趙
    ○○到署結證、證人林○○於警詢中之證述等情節相同，並有三
    軍總醫院澎湖分院附設民眾診療服務處診斷證明書、本署檢
    察官督同法醫師之相驗筆錄、相驗屍體證明書與檢驗報告書
    （含相驗照片6張）、澎湖縣緊急救護案件紀錄表、交通部
    公路總局高雄區監理所澎湖站車輛檢驗紀錄表、澎湖縣政府
    警察局鑑識科刑案現場採證紀錄表、澎湖縣政府警察局馬公
    分局扣押筆錄、扣押物品目錄表、扣押物品收據、刑案現場
    照片8張、肇事車輛行車紀錄器翻拍相片196張、現場空照圖
    2張、警方事後拍攝現場相片8張、清潔隊內部工作訊息LINE
    對話相片7張、盧正善之公務人員履歷表與歷年考績表、湖
    西鄉公所技工、工友、臨時人員獎懲統計表、湖西鄉公所工
    作報告、澎湖縣湖西鄉公所臨時人員僱用契約書、澎湖縣湖
    西鄉公所臨時人員僱用通知書、車輛行車執照、領牌照登記
    書、行政院環境保護署車型排氣暨噪音審驗合格證明、國瑞
    汽車所開立專用汽車出廠與貨物稅完稅照證、交通部車輛型
    式安全審驗合格證明、防鏽保證書、底盤車身零件供應承諾
    書、保固證書、防銹處理證明書、110年湖西鄉公所清潔隊
    車輛行車紀錄、湖西鄉公所汽車維修登記卡、定期檢查紀錄
    表、車輛詳細資料報表、證號查詢汽車駕駛人、員警職務報
    告書與工作紀錄簿、道路交通事故現場圖、警方拍攝相驗照
    片10張、交通部公路總局高雄區監理所函等物在卷可按，被
    告自白與事實相符，其犯嫌洵可認定。
二、按「汽車倒車時，應依左規定：三、應顯示倒車燈或手勢後
    ，謹慎緩慢後倒，並應注意其他車輛及行人」，「汽車於坡
    道不得已停車時應切實注意防止車輛滑行，」道路交通安全
    規則第110條第2款與第112條第1項第12款分別定有明文。本
    案被告於向後倒車與臨時停車時，自應注意上述道路交通安
    全規定，且依附卷之前揭資料所載，本件肇事時、地之天候
    、路況皆良好，足見肇事當時，被告亦無不能注意之情事，
    被告竟疏未注意，因操作失當致歐○○受撞而死亡，被告過失
    之情形甚為明確，且與被害人之死亡間有相當因果關係。本
    案事證明確，被告上揭犯行已堪認定。故核被告所為，係犯
    刑法第276條之過失致死罪嫌。又被告犯罪後撥打119請求救
    護車到車，並且於該管公務員調查犯罪時，自承為肇事人，
    為對於未發覺之罪自首而接受裁判，依刑法第62條前段之規
    定，得減輕其刑。
三、依刑事訴訟法第251條第1項提起公訴。
  　此　致
臺灣澎湖地方法院
中　　華　　民　　國　 110　　年　　11　　月　　21　　日
　　　　　　　　　　　　　　　檢　察　官  陳 建 佑
上述正本證明與原本無異
中　　華　　民　　國　 110　　年　　11　　月　　25　　日
                              書  記  官  陳 文 雄  
所犯法條
中華民國刑法第276條
因過失致人於死者，處5年以下有期徒刑、拘役或50萬元以下罰
金。
中華民國刑法第62條
（自首減輕）
對於未發覺之罪自首而受裁判者，得減輕其刑。但有特別規定者
，依其規定。